臺灣高等法院臺中分院刑事裁定
                                    108年度聲再字第141號

再審聲請人
即受判決人  姚春基



            余清標




上列再審聲請人因竊盜案件，對於本院107年度上易字第352號中
華民國107年10月4日刑事確定判決（原審案號：臺灣苗栗地方法
院106年度易字第607號；起訴案號：臺灣苗栗地方檢察署106年
度偵字第2530號），聲請再審，本院裁定如下：
    主  文
再審之聲請駁回。
    理  由
一、聲請再審意旨詳如附件之再審聲請狀所載。
二、按再審制度，係為發現確實之事實真相，以實現公平正義，
    而於案件判決確定之後，另設救濟之特別管道，重在糾正原
    確定判決所認定之事實錯誤，但因不能排除某些人可能出於
    惡意或其他目的，利用此方式延宕、纏訟，有害判決之安定
    性，故立有嚴格之條件限制。刑事訴訟法第420條第1項第6
    款原規定：「因發現確實之新證據，足認受有罪判決之人應
    受無罪、免訴、免刑或輕於原判決所認罪名之判決者」，作
    為得聲請再審原因之一項類型，司法實務上認為該證據，必
    須兼具新穎性（又稱新規性或嶄新性）及明確性（又稱確實
    性）二種要件，始克相當。晚近修正將上揭第一句文字，改
    為「因發現新事實、新證據，單獨或與先前之證據綜合判斷
    」，並增定第3項為：「第一項第六款之新事實或新證據，
    指判決確定前已存在或成立而未及調查斟酌，及判決確定後
    始存在或成立之事實、證據。」放寬其條件限制，承認「罪
    證有疑、利歸被告」原則，並非祇存在法院一般審判之中，
    而於判罪確定後之聲請再審，仍有適用，不再刻意要求受判
    決人（被告）與事證間關係之新穎性，而應著重於事證和法
    院間之關係，亦即祇要事證具有明確性，不管其出現係在判
    決確定之前或之後，亦無論係單獨（例如不在場證明、頂替
    證據、新鑑定報告或方法），或結合先前已經存在卷內之各
    項證據資料（我國現制採卷證併送主義，不同於日本，不生
    證據開示問題，理論上無檢察官故意隱匿有利被告證據之疑
    慮），予以綜合判斷，若因此能產生合理之懷疑，而有足以
    推翻原確定判決所認事實之蓋然性，即已該當。申言之，各
    項新、舊證據綜合判斷結果，不以獲致原確定判決所認定之
    犯罪事實，應是不存在或較輕微之確實心證為必要，而僅以
    基於合理、正當之理由，懷疑原已確認之犯罪事實並不實在
    ，可能影響判決之結果或本旨為已足。縱然如此，不必至鐵
    定翻案、毫無疑問之程度；但反面言之，倘無法產生合理懷
    疑，不足以動搖原確定判決所認定之事實者，仍非法之所許
    。至於事證是否符合明確性之法定要件，其認定當受客觀存
    在之經驗法則、論理法則所支配。又同法第421條關於不得
    上訴於第三審法院之案件，就足以影響判決之重要證據漏未
    審酌，得聲請再審之規定，雖然未同時配合修正，且其中「
    重要證據」之法文和上揭新事證之規範文字不同，但涵義其
    實無異，應為相同之解釋；從而，聲請人依憑其片面、主觀
    所主張之證據，無論新、舊、單獨或結合其他卷存證據觀察
    ，綜合判斷之評價結果，如客觀上尚難認為足以動搖第二審
    確定判決所認定之事實者，同無准許再審之餘地（最高法院
    104年度台抗字第125號裁定參照）。是以，若聲請再審之人
    ，所提出或主張的新事實、新證據方法或新證明方式，無論
    單獨或與其他先前卷存的證據資料，綜合觀察、判斷，無從
    在客觀上令人形成足以推翻原確定判決所確認的事實，或鬆
    動其事實認定的重要基礎，亦即於確定判決的結果根本不生
    影響，無所謂應受無罪、免訴、免刑或輕於原判決所認罪名
    的情形存在，自不能遽行准許開啟再審之門，而破壞了判決
    的安定性。至於聲請再審的理由，如僅係對原確定判決認定
    的事實再行爭辯，或對原確定判決採證認事職權的適法行使
    ，任意指摘，或對法院依職權取捨證據持相異評價，而原審
    法院即使審酌上開證據，亦無法動搖原確定判決之結果者，
    亦不符合此條款所定提起再審的要件（最高法院106年度台
    抗字第1035號裁定參照）。而聲請再審案件的事證，是否符
    合此項要件，其判斷當受客觀存在的經驗法則、論理法則所
    支配，並非聲請人任憑主觀、片面自作主張，就已完足（最
    高法院106年度台抗字第854號裁定參照）。又按判決確定前
    已存在或成立而經調查斟酌者，即非前揭所稱之新事實或新
    證據（最高法院106年度台抗字第1062號裁定參照）。新證
    據必須具有「未判斷資料性」，即原判決所未評價過之證據
    ，始足語焉，故聲請人所提出之證據是否具有新規性，自應
    先予審查。如係在原判決審判中已提出之證據，經原法院審
    酌捨棄不採者，即不具備新規性之要件，自毋庸再予審查該
    證據是否具備確實性（最高法院104年度台抗字第667號裁定
    參照）。又按再審之聲請，經法院認無再審理由，而以裁定
    駁回者，不得更以同一原因聲請再審；法院認為聲請再審之
    程序違背規定者，應以裁定駁回之，刑事訴訟法第434條第2
    項、第433條分別定有明文。所謂同一原因，係指同一事實
    之原因而言；是否為同一事實之原因，應就重行聲請再審之
    事由暨其提出之證據方法，與已經實體上裁定駁回之先前聲
    請，是否完全相同，予以判斷。若前後二次聲請再審原因事
    實以及其所提出之證據方法相一致者，即屬同一事實之原因
    ，自不許其更以同一原因聲請再審（最高法院107年度台抗
    字第166號裁定意旨參照）。
三、經查：
  ㈠原確定判決係綜合車牌號碼000-0000小貨車之車行紀錄、ETC
    紀錄、證人即告訴人黃明煌證述、證人即現場處理警員李建
    國證述，再審聲請人即被告姚春基、余清標（下稱再審聲請
    人）供證述、證人即共同正犯沈炳煌（下僅稱其姓名）證述
    、本案犯罪現場情況、本案犯罪工具暨其使用情形，再審聲
    請人姚春基、余清標為警逮捕時之身體外觀情狀，警方逮捕
    共同正犯沈炳煌之錄影內容等證據資料互為參佐，暨其他卷
    內相關證據資料不足為有利再審聲請人之認定等，認定再審
    聲請人姚春基、余清標就原確定判決犯罪事實二所為與案外
    人沈炳煌共同竊取黃明煌所種植之七里香，係犯刑法第321
    條第2項、第1項第3、4款之攜帶兇器、結夥三人以上竊盜未
    遂罪，且對於再審聲請人等於本院前審所辯各節何以不足採
    取，亦已依憑卷內證據資料於理由內詳為指駁說明。核其所
    為論斷說明，與卷內訴訟資料悉無不合，是本院前審本其自
    由心證對證據予以取捨及判斷，並無違背一般經驗法則及論
    理法則之情事甚明。
  ㈡再審聲請人姚春基、余清標聲請意旨雖以臺灣苗栗地方法院1
    06年易字第18號判決（下稱另案判決）為新證據，主張另案
    判決內容已認定沈炳煌於本案發生不久前，曾一人獨力完成
    竊盜案等，而認原確定決之推認有誤等語；然查，他案判決
    所認定之事實，乃法院就各個具體案件，依調查證據所得心
    證而為判斷之結果，基於個案拘束之原則，本不得以他案之
    判決結果，執為原確定判決認定事實錯誤之證據，此部分已
    難認屬新證據。況由上開另案判決所認定之犯罪事實，其中
    105年11月18日沈炳煌所犯竊盜罪部分，乃係沈炳煌所為之
    另案竊盜犯行，雖其行竊地點一致、竊取物品相類，然此乃
    沈炳煌所為之其他犯罪行為，其或屬沈炳煌一人行竊，惟究
    與原確定判決所認定之犯罪行為無關，自不得認屬原確定判
    決認定犯行之新證據；而就沈炳煌105年11月23日竊盜犯行
    部分（即原確定判決所認定再審聲請人姚春基、余清標共同
    參與犯行部分），雖該另案判決認定再審聲請人姚春基、余
    清標係不知情之第三人，惟該另案判決係以再審聲請人姚春
    基、余清標二人均否認有參與犯行，而沈炳煌除於偵查中自
    白外，於該另案判決審理過程中，亦否認再審聲請人姚春基
    、余清標參與犯行等，而認定再審聲請人等二人未參與本案
    犯行，其判決認定結果所據資料，係以證人供述內容為主，
    並未參酌其他情況證據加以綜合判斷，要與原確定判決認定
    犯罪事實所依據之證據資料，容有不同，且經本院調閱另案
    判決之全卷卷證資料後，不論單獨或結合先前已經存在卷內
    之各項證據資料，予以綜合判斷，亦均不足以推翻原確定判
    決所認定的事實，而使再審聲請人等應受無罪、免訴、免刑
    或輕於原判決所認罪名的判決。。
  ㈢再審聲請人姚春基、余清標雖再提出臨時工行情表，以此主
    張沈炳煌所答應給予之利益為新臺幣（下同）1000元及吃飯
    喝酒，僅相當於臨時工行情，核與謀議共同行竊、分配利益
    之一般犯罪情狀不同等語；惟查，犯罪行為隱密、違法，且
    為社會所不容，此於竊盜案件更是如此，是此等犯罪之犯罪
    所得（常見情形為竊盜取得之盜贓物，多以低於市場行情加
    以銷贓），本即與一般從事合法工作之從業人員不同；又共
    同正犯間是否具有主從關係，對犯罪所得是否平均分贓或因
    階層不同而異其分配比例等，逐案不同，更不能以從事社會
    合法工作者之一般所得加以比擬。再審聲請人等所提出之上
    揭證據資料，不僅與原確定判決認定事實所憑不相涉，且依
    上揭說明，無論單獨或與其他先前卷存的證據資料，綜合觀
    察、判斷，無從在客觀上令人形成足以推翻原確定判決所確
    認的事實，或鬆動其事實認定的重要基礎，亦即於確定判決
    的結果根本不生影響。
  ㈣至再審聲請人姚春基、余清標所執其餘聲請再審之理由，無
    非係就原確定判決證據採酌與否再為爭執。然證據之調查，
    係屬法院之職權，而法院就調查證據之結果，本於自由心證
    之原則，而為斟酌取捨，是證據之證明力如何，係屬法院之
    職權範圍，原確定判決既已就再審聲請人涉案之證據，予以
    審酌認定，並敘明何以採酌之理由，而認已足判斷再審聲請
    人確有違反毒品危害防制條例之犯行，其證據之取捨並無違
    反論理或經驗法則，難認所為之論斷係屬違法，再審聲請人
    等就屬法院職權認定之範疇，主張原確定判決未予審酌，徒
    以己意而為指摘，自有未合，顯非聲請再審之適法理由，與
    刑事訴訟法第420條第1項第6款要件不符。
四、綜上所述，本院原確定判決既已依法律本於職權對於證據之
    取捨，詳敘其判斷之依據及認定之理由，並無任意推定犯罪
    事實，亦無違反經驗法則、證據法則、論理法則之情況，業
    經本院核閱歷審卷宗無訛。再審聲請人姚春基、余清標本件
    聲請再審意旨所提上開事證，無法使本院合理相信足有動搖
    原確定判決認定再審聲請人等之犯罪事實，再審聲請人等所
    舉前揭聲請再審之理由，經本院審酌結果，認並無刑事訴訟
    法第420條第1項第6款之再審理由，是再聲聲請人等再審之
    聲請為無理由，應予駁回。
五、據上論斷，應依刑事訴訟法第434條第1項裁定如主文。
中　　華　　民　　國　 108　　年　　11　　月　　28　　日
           刑事第七庭     審判長法  官  梁  堯  銘
                                法  官  張  智  雄
                                法  官  王  鏗  普
以上正本證明與原本無異。
不得抗告。
                                書記官  郭  蕙  瑜
中　　華　　民　　國　 108　　年　　11　　月　　28　　日